臺灣高雄地方法院民事判決　　　　　　 100年度簡上字第37號
上　訴　人　鍾庭芳
被　上訴人　台灣電力股份有限公司高雄區營業處
法定代理人　林健富
訴訟代理人　許順清
上列當事人間請求損害賠償事件，上訴人對於民國99年11月17日
本院99年度雄簡字第2255號第一審判決提起上訴，本院民國100
年6 月9 日言詞辯論終結，判決如下：
    主  文
上訴駁回。
第二審訴訟費用由上訴人負擔。
    事實及理由
一、上訴人起訴主張：被上訴人前於民國98年10月間，自行前往
    上訴人位於高雄縣岡山鎮○○路160 巷15號住處檢查其裝設
    於該址之電表（電號00-00-0000-00-0 ，用電戶名鍾庭芳，
    用電地點高雄縣岡山鎮○○路160 巷15號2 、3 樓，下稱系
    爭電表），嗣即指控上訴人竊取電流使用，並要求上訴人賠
    償電費新臺幣（下同）114,165 元，復於同年12月間以上訴
    人竊電為由，更片面停止供電。惟上訴人從未積欠電費，被
    上訴人上開舉措業已嚴重影響原告之生活及工作，身心為此
    飽受痛苦折磨，上訴人自得請求114,165 元之精神慰撫金，
    為此，爰依侵權行為之法律關係，提起本件訴訟等語。並於
    原審聲明：(一)被上訴人應給付上訴人114,165 元。(二)願供擔
    保，請准宣告假執行。
二、被上訴人則以：被上訴人於98年10月20日接獲密報，檢舉上
    訴人竊電，被上訴人乃於同年月22日派員前往稽查，經稽查
    結果，系爭電表封印鎖遭破壞移除，電表底座有乙相反接，
    致電表計量失準，有用戶竊電之情形，乃依電業法第73條之
    規定向上訴人追償電費114,165 元，並通知上訴人於98年12
    月22日繳交前開費用，惟上訴人仍未於期限內繳交，乃依法
    予以停止供電，被上訴人停止供電予上訴人之行為，係屬合
    法權利之行使，並無任何故意或過失不法侵害上訴人之權利
    ；況上訴人遭停電後，私自將1 樓之電路，供予2 、3 樓使
    用，上訴人實質上用電之權利，亦未受影響等語，資為抗辯
    。並於原審聲明：(一)上訴人之訴駁回。(二)如受不利判決，願
    供擔保請准免予宣告假執行。
三、兩造不爭執事項：
  (一)被上訴人前於98年10月間，前往檢查系爭電表，嗣即指控上
    訴人竊取電流使用，並要求上訴人賠償電費114,165 元，迨
    同年12月間停止供電。
四、本件之爭點：
  (一)被上訴人對上訴人停止供電行為，是否有故意過失不法侵害
    上訴人之權利？
  (二)若上訴人之權利受損，請求損害賠償之金額以多少為適當？
五、按因故意或過失，不法侵害他人之權利者，負損害賠償責任
    ，民法第184 條第1 項前段定有明文。惟侵權行為除須具備
    加害行為、侵害他人權利、致生損害等情形外，該行為尚須
    符合行為不法、責任能力及故意或過失等要件，若不具備該
    等要件之一者，亦不構成侵權行為。又電業因用戶有竊電行
    為者，得對用戶停止供電：電業對於用戶或非用戶竊電電費
    之追償，得依其所裝置之用電設備，分別性質及其瓦特數或
    馬力數，按電業之供電時間及電價，計算3 個月以上1 年以
    下之電費。電業法第72條第1 項第1 款、第73條第1 項分別
    定有明文。經查：
    (一)被上訴人於98年10月20日接獲密報，檢舉上訴人竊電，被
      上訴人乃於同年月22日派員前往稽查，經稽查結果，系爭
      電表封印鎖遭破壞移除，電表底座有乙相反接，致影響電
      表計量失準之情形，業據被上訴人稽查員方清隆於警詢及
      檢察官偵訊證述，及被上訴人稽查課長許順清於檢察官偵
      訊時證述綦詳，復有現場稽查照片（見高雄市政府警察局
      岡山分局刑事偵查卷宗）及被上訴人100 年4 月19日D 高
      雄字第10004002421 號函在卷可稽（見本院卷第76至77頁
      ），則系爭電表確有封印鎖遭破壞移除，電表底座有乙相
      反接，致影響電表計量失準之情形乙節，堪以認定。
    (二)被上訴人發現系爭電表用戶有竊電之情形，乃依電業法之
      規定計算上訴人應補繳電費114,165 元，業據證人許順清
      於檢察官偵訊時證述明確（見偵查卷第24頁），嗣於98年
      10月22日以高區費稽字第980819號函通知上訴人應於98年
      11月6 日前繳交追償之電費114,165 元，逾期未繳交，將
      執行停電並依法訴追等語；上訴人逾期仍未繳交，被上訴
      人乃另以98年12月14日D 高雄字第09812002931 號函通知
      上訴人於98年12月22日繳交追償之電費114,165 元，逾期
      將依章停止供電並依法訴追等節，有繳款通知書及前開書
      函在卷可佐（見原審卷第24至25頁），惟上訴人迄未繳交
      前開追償電費，則被上訴人依據電業法第72條1 項第1 款
      、第73條第1 項之規定，以該用戶有竊電行為，而予以停
      止供電，係屬正當權利之行使，難認被上訴人之行為有何
      故意、過失之不法可言，是上訴人主張被上訴人應負擔侵
      權行為責任乙節，洵屬無據。
    (三)至台灣高雄地方法院檢察署檢察官固以：並無直接證據證
      明係上訴人擅改電表致使用電計量失準、94年12月起至98
      年12月止，用電平均為1 百多度至4 百多度不等，並無發
      生何時起用電度數明顯下降之情形，尚難以系爭電表於98
      年10月間經發現遭破壞封印及擅改電表內部電源線，即遽
      認上訴人有竊電之行為，而對上訴人予以不起訴處分，有
      不起訴處分書在卷可佐（見本院卷第6 至7 頁）。惟系爭
      電表自90年2 月起至93年2 月止，平均每2 月用電度數約
      1 千度以上，最高達2 千餘度，嗣每2 月用電度數均不超
      過1 千度，平均用電度數均僅約數百度，有用電度數比較
      表在卷可稽（附於偵查卷第28頁），而上訴人既將系爭用
      電地點出租予他人，每月向房客收取水電費3 百元，並另
      冷氣機設置之分表向房客以每度2.5 元或3 元計收電費，
      業據上訴人供承在卷（見本院卷第68頁），復有房屋租賃
      契約書在卷可佐（見偵查卷第36至44頁），則上訴人理應
      能透過前開分表之計量，向房客收受分表電費之金額，而
      知悉系爭電表計量明顯減少，而有計量失準之情形，甚為
      明確，是前開不起訴處分書漏未斟酌此節，遽為上訴人不
      起訴處分所為之判斷，為本院所不採。
    (四)綜上所述，被上訴人以上訴人有用戶竊電之情形，經通知
      上訴人繳交追償之電費，上訴人仍未繳交，則被上訴人依
      據電業法第73條第1 項之規定予以停止供電，係屬正當權
      利之行使，難認被上訴人之行為有何故意、過失之不法可
      言，是上訴人主張被上訴人應負擔侵權行為責任乙節，洵
      屬無據。則上訴人依侵權行為之法律關係，請求被上訴人
      賠償114,165 元，為無理由，應予駁回。原審駁回上訴人
      之請求，理由雖有不同，惟其結論並無二致，上訴意旨指
      摘原判決不當，求予廢棄改判，為無理由，應予駁回。
六、兩造其餘攻擊防禦方法及未經援用之證據，經本院斟酌後，
    認為均不足以影響本判決之結果，爰不一一論述，併此敘明
    。
七、據上論結，本件上訴為無理由，依民事訴訟法第436 條之1
    第3 項、第463 條、第449 條第2 項、第78條，判決如主文
    。
中    華    民    國   100    年    6     月    13    日
                  民事第三庭  審判長法  官  朱玲瑤
                                    法  官  楊詠惠
                                    法  官  洪能超
以上正本證明與原本無異。
本判決不得上訴。
中    華    民    國   100    年    6     月    13    日
                                     書記官  火秋予